臺灣桃園地方法院刑事判決
              111年度訴字第203號
公  訴  人  臺灣桃園地方檢察署檢察官
被      告  郭起鵬

                    戶籍址設新北市○○區○○路00號0樓                         （新北○○○○○○○○○）

上列被告因詐欺案件，經檢察官提起公訴（110年度偵字第25382
、28407號），本院判決如下：
    主  文
郭起鵬犯三人以上共同詐欺取財罪，共參罪，各處有期徒刑壹年
貳月。應執行有期徒刑壹年陸月。
扣案三星手機壹支（配用0000000000號SIM卡壹張）沒收。
未扣案之犯罪所得新臺幣柒仟元沒收，於全部或一部不能沒收或
不宜執行沒收時，追徵其價額。
    事  實
一、郭起鵬依一般社會生活之通常經驗，可預見受託前往便利商
    店代為領取及轉交包裹及陌生人之提款卡，即可獲取高額報
    酬，該包裹內容物即該等來路不明之提款卡極有可能是違法
    物品，甚可能是他人遭詐騙而交付之贓物，仍貪圖高額報酬
    ，基於縱使上開事實發生亦不違反其本意之不確定故意，自
    民國110年6月9日起，以每日新臺幣（下同）1300元之對價
    ，向真實姓名年籍不詳、自稱「王先生」、「阿荃」之成年
    男子（下稱「阿荃」）應徵至超商代收包裹之工作。郭起鵬
    遂基於上揭不確定故意，與「阿荃」及使用line暱稱「彭芊
    芊」之姓名年籍不詳的成年女子（下稱「彭芊芊」）共同基
    於意圖為自己不法所有之三人以上共同犯詐欺取財之犯意聯
    絡，先由「阿荃」所屬詐騙集團成員（無證據證明該成員是
    否為「阿荃」或「彭芊芊」）以附表所示手法使附表所示之
    告訴人、被害人陷於錯誤而寄出附表所示之金融機關申辦的
    提款卡寄至附表「取包裹地點」欄所示之超商，郭起鵬則依
    「阿荃」之指示，於附表「取包裹時間」、「取包裹地點」
    欄領取含有提款卡等之包裹，並將附表編號1所示之提款卡
    交予「彭芊芊」，「彭芊芊」並以面交或匯款方式將雜支、
    零用金及報酬共7000元分數次交予郭起鵬。嗣郭起鵬在領取
    附表編號3所示包裹時為警當場查獲，並扣得該包裹，另在
    郭起鵬騎乘車牌號碼000-000號重型機車置物箱內，扣得附
    表編號2所示之2張提款卡及三星手機1支（配用0000000000
    號SIM卡1張），而悉上情。
二、案經陳筠璟、何仲軒告訴暨桃園市政府警察局中壢分局、桃
    園市政府警察局平鎮分局報告臺灣桃園地方檢察署檢察官偵
    查起訴。
    理  由
一、按被告以外之人於審判外之言詞或書面陳述，除法律有規定
    者外，不得作為證據。惟被告以外之人於審判外之陳述，經
    當事人於審判程序同意作為證據，法院審酌該言詞陳述或書
    面陳述作成時之情況，認為適當者，亦得為證據。當事人、
    代理人或辯護人於法院調查證據時，知有第159 條第1 項不
    得為證據之情形，而未於言詞辯論終結前聲明異議者，視為
    有前項之同意，刑事訴訟法第159 條第1 項、第159 條之5
    分別定有明文。查卷附據以嚴格證明被告犯罪事實有無之屬
    傳聞證據之證據能力，當事人於本院審判中均同意作為證據
    ，本院審酌各該證據查無有何違反法定程序取得之情形，亦
    無顯有不可信與不得作為證據等情，因認為適當，故均有證
    據能力，另非供述證據部分，亦無證據可認係公務員基於違
    法之方式所取得或有偽造、變造之情事，復與本案之待證事
    實具有關聯性，同認有證據能力。
二、認定事實之證據及理由
　　訊據被告郭起鵬固不否認將其詐騙集團成員以附表所載方式
    詐騙附表所示之告訴人及被害人使之寄送提款卡包裹後，由
    被告依「阿荃」指示前往領取以賺取1300元之日薪等情，惟
    矢口否認有何共同詐欺取財之罪嫌，辯稱：我是在報紙的求
    職版看到徵外務人員，我聯絡「阿荃」，他說是幫遊藝場賭
    客收送賭場帳本，還說他有合法拿到遊藝場的牌照，我說要
    去他們公司看看，他說現在疫情不方便我去他們公司看云云
    。經查：
（一）被告為賺取薪水而向「阿荃」應徵至超商取包裹的工作，
      及附表所示告訴人、被害人遭詐騙，因而匯入金錢至被告
      郵局帳戶後再由被告提領後交回等情，為被告所自承（偵
      字第25382 號卷第13-24 、133-137 頁199-201 頁，偵字
      第28407 號卷第9-17頁），且有證人何仲軒、葉韋汝、陳
      筠璟證述在卷（偵字第25382號卷第53-57、63-67頁，偵
      字第28407 號卷第29-33頁），並有被告與「阿荃」於通
      訊軟體LINE聯繫紀錄之翻拍照片（偵字第25382 號卷第73
      、79-119頁）、現場照片、包裹取貨資訊(偵字第25382 
      號卷第75-76 頁、77頁)、桃園市政府警察局中壢分局110
       年7 月27日中警分刑字第1100050016號函及後附匯款及
      報案紀錄（偵字第25382號卷第149-155頁）、彰化商業銀
      行東基隆分行110 年7 月30日彰東基字第1100178號函及
      後附帳戶申請文件、及往來交易明細、提款卡掛失補發紀
      錄、中華郵政股份有限公司110 年7 月28日儲字第110020
      1748號函及後附帳戶變更、基本資料、歷史交易清單及郵
      政金融卡申領/ 變更申請書（偵字第25382 號卷第157-17
      1 頁、173-193 頁）、第一商業銀行北港分行110 年8 月
      26日一北港字第00090 號函及後附葉韋汝帳戶申請文件、
      交易明細（偵字第25382 號卷第211-233 頁）、FACEBOOK
      截圖、對話紀錄截圖、賣貨便寄件收據、貨態查詢資料（
      偵字第28407 號卷第39-63頁、65-67頁）、CSB-199 車輛
      詳細資料報表、路徑資料（偵字第28407號卷第69-76頁）
      、現場照片、監視器照片（偵字第28407 號卷第77-86、9
      3-96頁）、被告提供之求職廣告（訴字卷第53頁）在卷可
      佐。
（二）就被告每日薪水部分，被告與「阿荃」之line對話紀錄中
      ，被告提及「今天1300+油100+200《取兩件》+80元午餐=16
      80元」、「阿荃」稱「今天1300+1000」、（偵字第25382
       號卷第93 、115頁），可見被告之日薪應是1300元，且
      其餘雜支（例如加油、午餐、領取包裹時所付款項等）亦
      由「阿荃」另行支付甚明，起訴書將被告日薪誤載為1700
      元，及起訴書另有如附表灰底字體所載之錯誤，自應予更
      正。
（三）按刑法上之故意，可分為確定故意（直接故意）與不確定
      故意（間接故意），所謂「不確定故意」，係指行為人對
      於構成犯罪之事實，預見其發生而其發生並不違背其本意
      者，刑法第13條第2項定有明文。依現今時下快遞服務種
      類，除有通常寄至指定地點之郵務快遞服務外，另有民間
      快遞公司之指定時間到府收送、便利商店之收件取件服務
      ，且各該快遞服務，均有寄送單據為憑，確保運送雙方權
      益，甚至可全程隨時查詢運送狀況、寄送物所在位置，且
      該等業者或提供前往指定收件之服務，或與遍布大街小巷
      、24小時營業之便利商店存有合作關係，而利於一般大眾
      使用，此為眾所皆知之事實，依現時快遞服務之安全性、
      可信賴性、便利性，苟非所領取、運送之資料涉及不法，
      寄送或收件之一方有意隱瞞身分及相關識別資料以規避稽
      查，衡情應無已透過寄送包裹之方式送達至超商，竟再刻
      意給付報酬，委請專人至超商取件後短程轉送之必要，此
      種取貨方式顯然違反常情，是以支付報酬委由他人前往便
      利超商代收包裹之目的，顯在於使檢、警無從查緝包裹真
      正之收貨人甚明，包裹內資料極度可能涉及不法。參被告
      於本案行為時已成年，大學肄業之教育程度，曾擔任快遞
      公司員工，為其所自承（訴字卷第154-155頁），並有其
      年籍資料在卷可按（偵字第28407 號卷第9 頁），依其年
      紀、工作經歷、家庭狀況，尚非毫無社會經驗之人，應當
      知悉上開社會常識；被告於本院審理時亦供稱：以前我做
      的快遞公司，到臺北市收一趟包裹是250元，要看收送的
      地點決定價錢，如果從臺北市送到新北市約200多元，要
      秤重跟路程跟里程數計算，本案中我領包裹後就馬上有人
      跟我約在超商附近5公尺處跟我收包裹並給我報酬，我不
      知道對方為何已經到現場了，還要讓我去拿包裹走5公尺
      給他，因為我怕會被開除，但這樣的情形在我之前任職的
      快遞公司是沒有發生過的，我之前在別的職場有叫我少說
      話等語（訴字卷第154-155頁），可見被告亦知悉收送物
      品之報酬是由重量、距離等收送所花費之時間、勞力等而
      決定，焉有可能只需收送幾張提款卡這種如此輕薄的物品
      、運送短短幾公尺的距離即可獲得每日高達1300元的薪資
      。
（四）再觀諸「阿荃」與被告之line對話紀錄，「阿荃」非但要
      被告至超商以不同人的名義領包裹，還要被告拆開並拍照
      回傳，更屢屢要求被告持他人提款卡（由「阿荃」告知密
      碼）領款並列印明細，且每次領取包裹的名義收件人均不
      同，根本與領收帳本一情毫無相關，參被告於本院審理時
      亦自承：我曾經確實覺得很可疑，為什麼內容物都是提款
      卡等語，於本院詢問為何與其所辯之賭客帳本不符時，又
      稱：我做第一天就覺得奇怪，為什麼都是金融卡，我要求
      證是否真的可以拿到賭客的帳本，所以繼續做下去，如果
      被我發現跟事實不符，我一定會拿到警察局去，我4天中
      沒有一次拿到類似帳本的東西，所以我當時覺得奇怪，我
      跟「阿荃」說不要叫我做犯法的事情，阿荃說不會，他說
      等疫情好一點，我可以去他們公司看云云（訴字卷第45頁
      ），然被告與「阿荃」的line對話紀錄中，被告完全無一
      言詢問是否為合法、為何不是帳本等問題、甚至完全沒有
      覺得奇怪而發問，且既然被告已有所懷疑，理應直接報警
      處理或告知「阿荃」自己不要再做下去，根本無須以「做
      久一點看看會不會收到帳本」的方式來查證，加諸上揭對
      話紀錄中顯示被告果然有領到過薪水等節以觀，可見被告
      明知依其從事代領、轉交包裹之勞務內容，竟約定可獲得
      報酬每日1300元，高於民間快遞價格數倍以上，已悖於常
      理，極可能為詐欺贓物，然見可以領得豐厚薪水，仍執意
      為本件犯行甚明。綜上，本件事證明確，被告犯行堪以認
      定，應予依法論科。
三、論罪科刑
（一）另雖提款卡本身價值輕微，然仍表彰該金融帳戶之使用權
      ，而「可使用（未成為警示帳戶、可正常存款、提款、轉
      帳）的帳戶」仍有一定之經濟價值，才會淪為詐騙集團不
      擇手段收集的對象，故該帳戶之提款卡自屬財物，而可作
      為詐欺取財罪之客體，核被告所為，均係犯刑法第339條
      之4第1項第2款之3人以上共同詐欺取財罪。
（二）被告與「阿荃」及「彭芊芊」就本案犯行，均有犯意聯絡
      及行為分擔，為共同正犯。就附表編號1 至3 所詐騙為不
      同被害人，其犯意各別、行為互殊、侵害法益不同，應分
      論併罰（共3罪）。
（三）爰以行為人之責任為基礎，審酌被告不思循正當途徑賺取
      錢財，而為本案犯行，助長詐欺犯罪風氣之猖獗，嚴重阻
      礙被害民眾尋覓受騙款項之真實去向，並使犯罪之追查趨
      於複雜，其犯罪所生危害實不容輕忽；並參酌本案被害人
      及告訴人所受之財產損失；兼衡被告否認犯行、未與告訴
      人和解之態度，並衡酌其家庭狀況、智識程度、犯罪之動
      機、目的、手段、犯罪所得利益等一切情狀，量處如主文
      所示之刑，並定其應執行之刑，以資警懲。
四、沒收部分：
（一）按犯罪所得，屬於犯罪行為人者，沒收之；沒收，於全部
      或一部不能沒收或不宜執行沒收時，追徵其價額，刑法第
      38條之1第1項前段、第3項分別定有明文。探究刑法第38
      條之1關於沒收犯罪所得之立法理由，係為避免被告因犯
      罪而坐享犯罪所得，顯失公平正義，而無法預防犯罪，以
      符合任何人都不得保有犯罪所得之原則，並基於徹底剝奪
      犯罪所得之意旨，不問犯罪成本、利潤，均應沒收，以遏
      阻、根絕犯罪誘因。被告從事本件犯行，共約取得7000元
      （包含薪資、雜支等）一情，為被告自承在卷（偵字第25
      382 號卷第21 頁），此被告本案之犯罪所得，應依刑法
      第38條之1第1項前段、第3項之規定宣告沒收，於全部或
      一部不能沒收或不宜執行沒收時，追徵其價額。
（二）扣案之三星手機1支為被告與「阿荃」、「彭芊芊」等共
      同正犯聯繫本件犯行所用，有該手機截圖即上揭line對話
      紀錄在卷可證（偵字第25382 號卷第73-117 頁），爰依
      刑法第38條第2 項前段規定宣告沒收。另其餘扣案之提款
      卡非被告所有、亦非違禁物，爰不予宣告沒收。
據上論斷，應依刑事訴訟法第299條第1項前段，判決如主文。
本案經檢察官陳淑蓉提起公訴，檢察官陳玟君到庭執行職務。
中　　華　　民　　國　　111 　年　　9 　　月　　1 　　日
                  刑事第十庭    審判長法　官   林大鈞
                                      法  官   徐漢堂
                                      法  官   洪瑋嬬   
以上正本證明與原本無異。
如不服本判決應於收受判決後20日內向本院提出上訴書狀，並應
敘述具體理由。其未敘述上訴理由者，應於上訴期間屆滿後20日
內向本院補提理由書(均須按他造當事人之人數附繕本)「切勿逕
送上級法院」。 
        　　　　　　　　　　　　　　　書記官　 劉慈萱
中　　華　　民　　國　　111 　年　　9 　　月　　1 　　日
附錄論罪科刑法條
中華民國刑法第339條之4
犯第339條詐欺罪而有下列情形之一者，處1年以上7年以下有期
徒刑，得併科1百萬元以下罰金：
一、冒用政府機關或公務員名義犯之。
二、三人以上共同犯之。
三、以廣播電視、電子通訊、網際網路或其他媒體等傳播工具，
    對公眾散布而犯之。
前項之未遂犯罰之。


附表
編號 告訴人/被害人 受騙事實 取包裹時間 取包裹地點 1 告訴人陳筠璟  於110年6月8日下午1時30分，由不詳之詐騙集團成員向陳筠璟佯稱：家庭代工工作必須提供提款卡，以先購買材料云云，致陳筠璟陷於錯誤，於同日17時21分，將第一商業銀行（下稱第一銀行）帳號00000000000號帳戶之提款卡寄出，並告知對方提款密碼。 110年6月10日下午2時45分 桃園市○鎮區○○路○○段000號7-11豐訊門市，被告領取後隨即交付予LINE暱稱「彭芊芊」之女子。 2 被害人葉韋汝  於110年6月10日，由不詳之詐騙集團成員向葉韋汝佯稱：家庭代工工作必須提供提款卡保證云云，致葉韋汝陷於錯誤，於同日下午某時，將中華郵政股份有限公司（下稱郵局）局帳號：00000000000000號帳戶及第一商業銀行（下稱第一銀行）帳號00000000000號帳戶之提款卡寄出。 110年6月12日下午2時53分 桃園市○○區○○○街00號1樓7-11超商影華門市，後該2張提款卡為警方查扣。 *起訴書誤載為「九和一路」 3 告訴人何仲軒  於110年6月10日下午3時許，先由不詳之詐騙集團成員向何仲軒佯稱：兼職必須提供存簿及提款卡云云，致何仲軒陷於錯誤，於同日16時39分許，將彰化商業銀行（下稱彰化銀行）帳號00000000000000號帳戶之提款卡寄出，並將提款密碼更改為對方指定的密碼。 110年6月12日下午3時28分 桃園市○○區○○路000號1樓7-11超商柏德門市，該包裹於領取時即遭警方查扣。